【裁判字號】    89,上易,5
【裁判日期】    891220
【裁判案由】    傷害
【裁判全文】
福建高等法院金門分院刑事判決                     八十九年度上易字第五號
    上  訴  人  福建金門地方法院檢察署檢察官
    上  訴  人  甲○○  男  四.
    即  被  告          住連江.
                        身分證.
    被      告  乙○○  男  四.
                        住同右.
                        身分證.
右列上訴人因被告傷害案件，不服福建金門地方法院八十八年度連易字第十三號，中
華民國八十八年十二月六日第一審判決 (起訴案號：福建金門地方法院檢察署八十八
年度連偵字第九一號) ，提起上訴，本院判決如左：
    主    文
原判決撤銷。
甲○○、乙○○共同傷害人之身體，甲○○累犯，處有期徒刑陸月，如易科罰金，以
參佰元折算壹日，於刑之執行完畢或赦免後，令入勞動場所強制工作壹年，以保護管
束代之；乙○○處罰金參仟元，如易服勞役，以參佰元折算壹日，緩刑貳年。
    事    實
甲○○有犯罪的習慣，屢因傷害、妨害自由等案件而受刑罰宣告，其中八十五年所犯
傷害案件經本院判處有期徒刑三月，於八十六年一月十四日易科罰金執行完畢。八十
八年九月十四日下午十時五五分左右，在連江縣南竿鄉介壽村二七五號與孟兆隆發生
爭執，當場率先出手，與乙○○共同毆打孟兆隆 (甲○○並於衝突間張口咬啃) ，造
成上唇瘀傷長、寬各一公分及撕裂傷長一公分，右側大腿擦傷長五公分、寬六公分，
左手肘擦傷長寬各零點三公分，頭皮瘀傷長三點五公分、寬六點五公分，前額瘀傷長
四公分、寬零點二公分，左前胸瘀傷長二點五公分、寬四公分，左上臂瘀傷長三公分
、寬五點五公分，左臉瘀傷長三公分、寬一點八公分。經孟兆隆告訴，由福建金門地
方法院檢察署檢察官偵查起訴。
    理    由
一、認定犯罪事實所憑證據及理由：
  (一)上述犯罪事實，經告訴人孟兆隆指訴在卷。
  (二)前項指訴，與證人陳春仙、許徐峰、李文元的證言相符。
  (三)所訴被害情形，有診斷證明書作為佐證。
  (四)被告甲○○承認於前述時、地和告訴人互毆成傷。
二、對於被告有利辯解不予採納的理由：
  (一)被告乙○○辯稱當時是去勸架、沒有打人，但並未提出任何確實的反證以供調
      查，不能僅因空言所辯而推翻前述積極證據。
  (二)被告甲○○雖然也提出驗傷診斷書證明雙方互毆，但互毆是相互加害的犯罪行
      為，加害人所負刑事責任，不因自己是否同為被害人而免除，所辯不影響於本
      案犯罪的認定。
三、論罪、科刑及宣告保安處分的理由：
  (一)被告甲○○、乙○○所為，觸犯刑法第二百七十七條第一項前段的普通傷害罪
      。
  (二)被告二人基於共同犯罪的意思聯絡，分擔本案傷害行為，應論以共同正犯。(三)
  (三)根據卷附本院被告全國前案紀錄表所載，上訴人甲○○屢因傷害、妨害自由等
      案件而受刑罰宣告，其中八十五年所犯傷害案件經本院判處有期徒刑三月，於
      八十六年一月十四日易科罰金執行完畢，五年以內再犯法定本刑包括有期徒刑
      的本案罪名，應依累犯規定加重其刑。
  (四)原審予以論罪科刑，雖非無據，但因具有下列錯誤，仍應撤銷改判：
    １、本案加害人只有被告甲○○、乙○○兩人，檢察官另指案外人林正明 (經原
        審判決無罪確定) 參與共同實施傷害，但為林正明、甲○○、乙○○所否認
        ，依證人陳春仙、許徐峰、李文元所述，都不能證明其事 (許徐峰只能證明
        林正明曾在場叫罵) ，告訴人在原審也自承不能確定林正明有打他，原判決
        誤認被告二人與林正明共同圍毆告訴人，與事實尚不相符。
    ２、量刑必須審酌犯罪所生危害程度以為輕重判斷標準。本案告訴人所受傷勢僅
        為皮肉瘀、擦傷及撕裂傷，原審對被告二人分別量處有期徒刑長達一年六月
        及一年二月，有違罪刑相適應原則。
  (五)被告甲○○上訴否認犯罪、檢察官上訴指摘原審量刑過輕，雖無可取，但原判
      決既有前述改判原因，應由本院審酌被告甲○○以往曾因多次犯罪而受刑罰矯
      治，酒後行為失檢率先出手與人互毆成傷，被告乙○○前無重大不良紀錄，一
      時徇情為友助拳觸法等一切情狀，各處如主文所示之刑，並分別諭知有期徒刑
      易科罰金、罰金易服勞役的折算標準。
  (六)被告乙○○未曾受有期徒刑以上刑之宣告，有本院被告全國前案紀錄表在卷可
      憑，經此科刑教訓應能知所警惕而不致再犯。所宣告的罰金以暫不執行為適當
      ，併予緩刑二年。
  (七)被告甲○○先前屢犯多次刑案，經執行後仍一再觸法，有如前述，顯然有犯罪
      習慣而有加強輔導矯治必要，併命於刑罰執行完畢或赦免後入勞動場所強制工
      作一年。但因他身負殘障，參酌本案所犯僅為普通傷害罪名，認為這項強制工
      作處分以暫不實際執行為宜，先予代以保護管束，以啟自新。
四、適用的法條：刑事訴訟法第三百六十九條第一項前段、第三百六十四條、第二百
    九十九條第一項前段，刑法第二十八條、第二百七十七條第一項、第四十七條、
    第四十一條、第四十二條第二項、第七十四條第一款、第九十條、第九十二條，
    罰金罰鍰提高標準條例第一條前段、第二條。
本案經檢察官劉家芳到庭執行職務。
中    華    民    國      八十九      年      十二      月      廿      日
                              福建高等法院金門分院刑事庭
                                  審判長法  官  沈  銀  和
                                        法  官  李  宗  榮
                                        法  官  林  勤  綱
右正本證明與原本無異。
不得上訴。
                                        書記官  李  麗  鳳
中    華    民    國        九十      年        一      月     十七     日
附錄：
本案論罪科刑法條全文
刑法第二百七十七條第一項：
傷害人之身體或健康者，處三年以下有期徒刑，拘役或一千元以下罰金。 (罰金數額
依罰金罰鍰提高標準條例提高十倍)


司法院資訊處製作；財團法人民間司法改革基金會備份。
